臺灣士林地方法院民事裁定　　　　　 100年度司養聲字第82號
聲請人　即
收　養　人　莊麗香
聲請人　即
被　收養人　翁瑋婷
法定代理人　翁文烈
上列當事人聲請認可收養事件，本院裁定如下：
    主  文
認可莊麗香於中華民國100年5月5日收養翁瑋婷為養女。
聲請程序費用由聲請人負擔。
    理  由
一、本件聲請意旨略以：聲請人莊麗香（女，收養人，民國00
    年0 月0 日生）與翁瑋婷（女，被收養人，民國00年0 月00
    日生）於民國100 年5 月5 日經翁瑋婷之法定代理人即生父
    翁文烈同意，訂立書面收養契約，由收養人莊麗香收養被收
    養人翁瑋婷為養女，且收養人有正當職業及財產，確有扶養
    被收養人之能力，為此請求認可等語，並提出同意書、收養
    契約書、戶籍謄本、財力證明及健康檢查表等件為證。
二、按收養應以書面為之，並向法院聲請認可。又子女被收養時
    ，應得其父母之同意。但有下列各款情形之一者，不在此限
    ：(一)父母之一方或雙方對子女未盡保護教養義務或有其他顯
    然不利子女之情事而拒絕同意。(二)父母之一方或雙方事實上
    不能為意思表示。又被收養者為成年人而有下列各款情形之
    一者，法院應不予收養之認可：(一)意圖以收養免除法定義務
    。(二)依其情形，足認收養於其本生父母不利。(三)有其他重大
    事由，足認違反收養目的。民法第1079條第1 項、第1076條
    之1 第1 項、第1079條之2 分別定有明文。
三、經核，收養人與被收養人間已訂定收養契約成立收養關係，
    且符合民法第1073條第1 項規定，復無民法第1079條第2 項
    所指收養有無效、得撤銷之原因或違反其他法律規定之情形
    ，又收養人與被收養人之生父已結婚，被收養人之法定代理
    人即生父同意出養等情，有上述證據在卷可稽，收養人、被
    收養人及其生父到庭陳明可據（參見本院100 年7 月11日非
    訟事件筆錄）。又經本院函囑新北市政府社會局、台北市政
    府社會局委由訪視機關對收養人、被收養人及其生父、母進
    行訪視，函覆略以：「關於收養人、被收養人及其生父部分
    ：出養必要性，生父翁先生描述，其與前妻在20年前結婚，
    婚後並生下一女，然在女兒約2 歲左右，前妻便陸續有夜不
    歸、離家、外遇生子等情狀，最後兩人在女兒6 歲左右協議
    離婚，他擁有女兒的監護權。被收養人翁小妹年幼便由祖母
    及曾祖母照顧，直至父親遇到現任太太（即收養人莊小姐）
    同居進而結婚，她才主由莊小姐照顧；此收出養程序為被收
    養人翁小妹主動提出，其表示這些年來都是養母實際在照顧
    她、與生母早已無聯繫，故想讓身份證件上所呈現的與實際
    生活照顧者能有一致性；由於生父對此程序亦表示同意，故
    評估此案有被出養之必要性。生母之戶籍地在台北市，故有
    關生母之出養意願及想法，請見北市政府社會局之評估報告
    。收養人現況，收養人莊小姐現年43歲，自與翁先生同居（
    結婚）後便擔任家管至今；莊小姐予人性格直爽、有話直說
    之感；實際照顧孩子近10年以來與翁小妹建立了不錯的親子
    關係；莊小姐與翁先生的婚齡有5 年時間，婚姻中兩人能透
    過討論達到決策的共識、婚姻關係平穩。試養情形，收養人
    翁小姐實際照顧被收養人近10年時間，據其描述翁小妹自幼
    乖巧、能自動自發完成分內的事，故幾乎不必她擔心或管教
    ；這些年來她主要執行較多孩子生理需求滿足的部分。家訪
    時，翁小妹亦表示養母這些年對她及父親的照顧頗多，因此
    ，她對養母感到感謝。綜合評估，被收養人翁小妹的生母於
    她2 歲左右離家，自此她便主由祖母及曾祖母照顧；直至父
    親結識養母、兩人進而同居、結婚後，其始擁有母親角色在
    旁照顧。翁小妹表示，今年其因滿18歲辦理身份證時發現證
    件上的母親欄位為生母，為能與養母間有名正言順的身份關
    係，也為了感謝養母這些年來的照顧，其便主動提出此收出
    養程序的辦理。因生父翁先生同意此程序；收養人莊小姐亦
    有實際照顧事實，故在被收養人主動提出期待完成此程序的
    前提下，評估莊麗香小姐適合收養翁瑋婷小妹。」、「關於
    生母部分：本案經聯繫，劉君現居中國大陸，且未配合返台
    受訪，故無法進行調查訪視。」等語，有財團法人中華民國
    兒童福利聯盟文教基金會100 年7 月12日兒盟北收出養收字
    第調新北市100203號函覆訪視報告、台北市政府社會局100
    年7 月27日北市社兒少字第00000000000 號函在卷可稽。
四、本院參酌上開訪視報告，並考量收養人與被收養人之生父已
    結婚，收養人與被收養人之相處良好，為顧及被收養人家庭
    未來之完整性，俾使其在此新家庭得穩定生活與成長，並確
    定收養人為被收養人之母親角色之正當性，以促使其善盡教
    養被收養人之責任，本案應認有收養必要性；另審酌收養人
    之人格特質、經濟狀況、收養動機、對被收養人之教養態度
    、親職能力等事項，認由收養人收養被收養人為養女，符合
    被收養人之最佳利益，聲請人聲請認可，依法應予准許。又
    本件被收養人生母雖未進行訪視，惟委由代理人蕭玉英到庭
    陳稱：被收養人的生母表示，若聲請人跟被收養人之生父已
    經結婚，且本次收養是孩子的意願，她願意同意。不是被收
    養人二歲的時候離家，我們尊重小孩的意願。我們只希望小
    孩能夠過的好等語（詳本院100 年9 月19日非訟事件筆錄）
    ，足徵其亦同意本件出養，爰依法予以認可。
五、依非訟事件法第21條第1 項前段、第23條、民事訴訟法第85
    條第1 項前段裁定如主文。
六、如不服本裁定，應於裁定送達後10日內，以書狀向本院提出
    抗告狀，並繳納抗告費新臺幣1,000 元。
中    華    民    國   100    年    10    月    24    日
                  家事庭司法事務官